【裁判字號】    96,上訴,1157
【裁判日期】    970125
【裁判案由】    強盜
【裁判全文】
臺灣高等法院臺南分院刑事判決        96年度上訴字第1157號
上  訴  人
即  被  告  甲○○
指 定 辯護  人
本院公設辯護人      丁○○
上列上訴人因強盜等案件，不服臺灣雲林地方法院96年度訴字第
427號中華民國96年9月21日第一審判決（起訴案號：臺灣雲林地
方法院檢察署96年度偵字第2825號），提起上訴，本院判決如下
：
    主  文
原判決關於攜帶兇器強盜及定執行刑部分撤銷。
甲○○犯攜帶兇器竊盜罪，累犯，處有期徒刑捌月。又犯攜帶兇
器強盜未遂罪，累犯，處有期徒刑參年捌月。
其他上訴駁回。
撤銷改判部分所處之刑，與上訴駁回部分所處有期徒刑貳月、參
月及參月，應執行有期徒刑肆年陸月。
    事  實
一、甲○○曾違反毒品危害防制條例，經台灣高等法院判處有期
    徒刑9月確定，於民國（下同）91年12月17日執行完畢。
二、又意圖為自己不法之所有，於96年5月8日上午10時16分許，
    攜帶足以傷害人體，而可供兇器使用之小型鐮刀一把，置放
    在其後褲袋內，前往雲林縣元長鄉子茂村1鄰子茂2之25號其
    在雲林縣麥寮六輕工作之雇主江晉利住處，以交付身分證辦
    理六輕出入證為由，使江晉利之配偶丙○○開門讓其進入屋
    內，趁丙○○撥打電話向丈夫問明細節而不注意之際，竊取
    丙○○置放辦公桌上內有新台幣（下同）300元、金融卡2張
    及健保卡4張之皮包一個，得手後迅速放入其褲袋內。適為
    只撥了4個電話號碼的丙○○看到，丙○○乃加以質問：你
    要幹什麼？甲○○竟另行起意，而基於意圖為自己不法之所
    有之強盜之犯意，立即自後褲袋取出鐮刀，並舉高脅迫喝稱
    ：錢拿出來，不然要砍妳！致丙○○心生畏懼而不能抗拒，
    大聲喊叫，並往門口移動，甲○○進而逼近揚稱：妳再大聲
    ，我就砍下去。並要丙○○到樓上拿錢，丙○○表示：樓上
    沒錢，錢在樓下茶几上。甲○○復揚稱：把錢拿出來，不然
    即予揮砍。此際因丙○○已閃到門口，乃反射性地推了甲○○一下，甲○○一時心虛緊張乃跑出屋外騎車逃逸，致未遂
    。丙○○於同日向警察報案後，當晚並由警察陪同至甲○○
    家中，當場加以指認。
三、甲○○又另意圖為自己不法之所有，並分別起意先後於同
    年月19日下午3時左右，在雲林縣虎尾鎮○○路○路旁，徒
    手竊取腳踏車1台，供自己代步用。並於同年月日晚間9時
    10 分左右，在雲林縣虎尾鎮立仁里復興116號前，利用乙○○所有車牌號碼MJV-011號重型機車鑰匙插於車上未拔下，
    徒手竊得該重機車，供自己代步用。再於同年月22日下午
    3時5分左右，至雲林縣虎尾鎮○○里○○街119號，戊○○
    所經營之麵攤，利用戊○○不注意時，徒手竊取戊○○所有
    內有約10, 0 00元及印章2枚之皮包1個。嗣經警察於同年月
    22日晚間9時30 分許，在雲林縣虎尾鎮○○路478號亞虎遊
    戲場對甲○○進行盤查，要求其主動提示口袋內之物品，而
    發現戊○○之皮包，皮包內有戊○○的印章，因而懷疑甲○○涉及竊盜。經追問後，甲○○承認竊取戊○○之皮包，並
    在警察還未發覺上述腳踏車竊案及乙○○重機車竊案的情形
    下，甲○○即主動供出並接受裁判。
四、案經雲林縣警察局虎尾分局報請台灣雲林地方法院檢察署檢
    察官偵查起訴。
    理  由
壹、程序方面：
一、按「被告以外之人於審判外之言詞或書面陳述，除法律有規
    定者外，不得作為證據」。「被告以外之人於審判外之陳述
    ，雖不符前4條之規定，而經當事人於審判程序同意作為證
    據，法院審酌該言詞陳述或書面陳述作成時之情況，認為適
    當者，亦得為證據」、「當事人、代理人或辯護人於法院調
    查證據時，知有第159條第1項不得為證據之情形，而未於言
    詞辯論終結前聲明異議者，視為有前項之同意」刑事訴訟法
    第15 9條第1項、第159條之5分別定有明文。
二、本案被害人乙○○、戊○○在警局之陳述、戊○○認領贓物
    之贓物認領保管單，對於被告而言，雖係被告以外之人於審
    判外之言詞或書面陳述，原則上不得作為證據。惟被告及指
    定辯護人於本院調查證據時並未有所異議，且迄言詞辯論終
    結前亦未聲明異議，視為同意作為證據。而乙○○及戊○○
    僅係陳述失竊之情形，而贓物認領保管單係領回贓物之收據
    ，警局應無違法取供或令戊○○為不實記載之必要，本院審
    酌筆錄及保管單作成時之情況，以之作為證據應屬適當，自
    均有證據能力。
貳、實體方面：
一、（關於事實欄三竊盜部分）
    訊據上訴人即被告甲○○（下稱被告）對於上開竊盜事實供
    認不諱，核與乙○○、戊○○在警局供述之情節相符。且有
    腳踏車照片及戊○○簽具之贓物認領保管單在卷可證，此部
    分犯行可以認定。
二、（關於事實欄二竊盜及強盜未遂部分）
、被告除否認係屬強盜外，對其以辦理六輕工地出入證為由，
    在丙○○之住處，攜帶小型鐮刀於上開時間，利用被害人丙○○撥打電話不注意之際，竊取其放置在辦公桌上之皮包及
    於將皮包放入其後褲袋竊取得手時，為未撥完電話之丙○○
    發現後對其質問：要幹什麼？被告即取出鐮刀並舉高脅迫喝
    令丙○○拿錢出來，否則即予揮砍。丙○○大聲叫喊，被告
    進而逼近揚稱：「你再大聲，我就砍下去」。並要丙○○至
    樓上拿錢，因丙○○向其表示樓上沒錢，錢在茶几上。被告
    復揚稱：錢拿出來，否則將予揮砍，而因丙○○已閃到門口
    ，乃反射性的推被告一把，被告即因心虛緊張跑出屋外騎車
    逃逸等事實均坦白承認，並經被害人丙○○於原審及本院具
    結證述屬實，且有被告所攜帶同類型鐮刀之照片在卷可憑。
    是被告確有攜帶小型鐮刀竊取丙○○之皮包，並持該鐮刀威
    嚇脅迫丙○○交出現款未遂之犯行堪以認定。
、被告雖辯稱：伊未脅迫丙○○，丙○○之行動仍屬自如，伊
    僅係恐嚇取財而已。惟查：被告既承認取出鐮刀並舉高揚言
    將予揮砍喝令丙○○交出現款，而為制止丙○○叫喊復逼近
    揚言：再大聲就砍下去等情節。足見丙○○已心生畏懼，而
    非被告所稱之行動自如，否則其又何致大聲喊叫？此並經丙○○於原審及本院證述其當時內心懼怕屬實。丙○○於原審
    復證稱：當時沒有其他人在家（第32頁反面），沒有想過要
    反抗，只想要出去，被告說不能叫，沒有辦法抵抗，因為被
    告拿刀（第31頁筆錄）。按丙○○係女子，體能自較被告為
    弱，就當時僅丙○○一人在家，其面對持刀對其威嚇之被告
    ，自足以抑壓其抗拒，而使其處於不能抗拒之狀態。丙○○
    固曾推被告一下，惟據其證稱係因其當時已閃到門口，為使
    自己能逃出掙脫之潛意識反應，自不能因此而認其並未陷於
    不能抗拒之狀態。查被告持刀以將予揮砍之目前現實危害脅
    迫丙○○，因而至使丙○○不能抗拒，核與強盜之行為相當
    ，所辯僅係恐嚇取財云云，尚非可採。
三、核被告所為事實欄三之三次竊盜行為各犯刑法第320條第1項
    之竊盜罪。又被告所攜帶之鐮刀在客觀上足以傷害人體，為
    兇器之一種。被告攜帶兇器趁丙○○撥打電話不注意之際，
    竊取丙○○之皮包，核與搶奪罪係趁人不備公然奪取之要件
    不合，另犯刑法第321條第1項第3款之攜帶兇器竊盜罪。又
    其攜帶兇器強盜未遂，係犯強盜罪而有刑法第321條第1項第
    3款攜帶兇器之情形，係犯刑法第330條第2項、第1項之加重
    強盜未遂罪。被告有事實欄一所示之前科犯罪及執行完畢日
    期，有台灣高等法院前案紀錄表可憑，其於有期徒刑執行完
    畢後，五年以內以故意再犯本件各罪，為累犯，依法加重其
    刑。惟其所犯事實欄三編號之竊盜部分，係於警局未發
    覺前即主動供出（警卷第1至4頁被告筆錄），並接受裁判，
    與自首之要件相符。又加重強盜部分僅止於未遂階段，分別
    依自首及未遂犯之規定，減輕其刑，並各先加後減。關於被
    害人丙○○之部分公訴人雖認被告係犯刑法第330條第1項之
    加重強盜既遂罪。但查：丙○○於原審供稱：被告拿皮包時
    還沒有拿出鐮刀，是被告把錢（應係皮包）放進口袋，才把
    鐮刀拿出來，被告在偷拿皮包時並沒有使用暴力行為（第31
    頁反面、第32頁）。其於本院復證稱：被告拿皮包時其並未
    看到，是被告將皮包放入褲袋時，被其發現，所以電話沒打
    完，只撥了四個號碼。足見被告係趁丙○○撥打電話不注意
    之際竊取其放在桌上之皮包，迨被告將皮包放入其後褲袋竊
    取得手之際，始為丙○○發現，被告於丙○○發現後始又持
    刀對丙○○威嚇脅迫交付現款。按被告於拿取皮包得手時，
    既未使用強暴或脅迫之手段，自與刑法強盜罪之構成要件有
    間，此部分應僅成立竊盜罪。與其在被丙○○發現後持刀脅
    迫之另一階段犯行，應予分別觀察。被告於警局固坦承「搶
    」皮包，且案發當時被告係戴全罩式安全帽，而其所騎之機
    車並已取下牌照，惟是否構成強盜既遂罪，自仍應以被告著
    手之行為是否合乎強盜罪之構成要件為準，與被告犯罪之準
    備動作或犯罪動機無關，被告並未以強暴之手段強取皮包或
    脅迫喝令丙○○交付皮包，已如前述。而其前後之二行為又
    可分開觀察，足見其係竊取皮包得手後因為丙○○發現，始
    又另萌強盜之犯意，而持刀脅迫喝令丙○○交付現款，被告
    自應成立竊盜及強盜未遂罪。此部份起訴書犯罪事實欄業已
    敘述被告自桌上拿取皮包之事實，自應認為業已起訴，本院
    自應一併審理，並變更起訴法條。被告所犯三次竊盜、攜帶
    兇器竊盜及強盜未遂等5罪，犯意各別，構成要件不同，應
    予併合處罰。再被告於竊盜得手後另持刀脅迫之目的既非在
    防護贓物或脫免逮捕或湮滅罪證，自與準強盜罪之要件不合
    ，並無加重準強盜罪之問題，併予敘明。
四、關於事實欄三被告所犯三次竊盜部分，原判決認為事證明確
    ，援引刑法第320條第1項、第47條第1項、第62條前段（編
    號部分）及刑法施行法第1條之1之規定，審酌被告素行
    不良，但所得不多，且關於編號部分係被告自首供出等
    一切情狀，依次量處有期徒刑2月、3月及3月，經核並無不
    合。被告上訴指摘原判決量刑過重，為無理由，應予駁回。
    惟有關被害人丙○○部分，原判決事實欄既認定被告係趁丙○○撥打電話之際，快速拿放口袋，因為被丙○○看到，被
    告為確保拿到之皮包，並讓丙○○繼續交付其他財物，而始
    拿出鐮刀脅迫威嚇，則被告顯係利用丙○○撥打電話未加注
    意之際竊取皮包，其於竊盜既遂後為確保拿到之皮包，始又
    持刀威嚇脅迫丙○○交付其他財物，顯係竊盜得手後另行基
    於強盜之犯意，原判決固認被告自始即係基於強盜之故意，
    惟被告拿取皮包既未施用強暴或脅迫之手段，則又如何認定
    被告係構成強盜罪？顯未能為合理之解釋。被告上訴辯稱其
    僅係恐嚇取財，固無可取，但原判決認被告係犯加重強盜既
    遂罪，既非妥適，自應將原判決關於攜帶兇器強盜及所定之
    執行刑予以撤銷改判。審酌被告至雇主宅內行竊，於被發現
    失風，竟又持刀威嚇企圖行強，於被手推後即奪門逃逸，並
    未傷害被害人及其犯罪手段、竊取所得財物不多，審理時坦
    承行竊及持刀威嚇交付財物，犯後態度尚屬良好等一情狀，
    就其所犯攜帶兇器竊盜罪量處有期徒刑8月，另就其所犯攜
    帶兇器強盜未遂罪量處有期徒刑3年8月，並與上訴駁回部分
    所處有期徒刑2月、3月及3月，定其執行刑為有期徒刑4年6
    月。小型鐮刀一把業經被告丟棄而滅失，已據被告供述在卷
    ，不予宣告沒收。
據上論結，應依刑事訴訟法第368條、369條第1項前段、第364條
、第299條第1項前段、第300條、刑法第321條第1項第3款、第33
0條第2項第1項、第25條第2項、第47條第1項、第51條第5款判決
如主文。
本案經檢察官劉欽銘到庭執行職務。
中    華    民    國    97    年    1     月    25    日
                  刑事第一庭    審判長法  官 黃崑宗
                                      法  官 蔡長林
                                      法  官 夏金郎
以上正本證明與原本無異。
強盜未遂罪如不服本判決，應於收受本判決後十日內向本院提出
上訴書狀。其未敘述上訴理由者並得於提起上訴後十日內向本院
補提理由書狀（均須按他造當事人之人數附繕本）「切勿逕送上
級法院」。
其餘竊盜罪不得上訴。
                                      書記官 戴淑敏
中    華    民    國    97    年    1     月    25    日
附錄法條：
中華民國刑法第320條第1項
意圖為自己或第三人不法之所有，而竊取他人之動產者，為竊盜
罪，處5年以下有期徒刑、拘役或5百元以下罰金。
中華民國刑法第321條第1項第3款
犯竊盜罪而有左列情形之一者，處六月以上、五年以下有期徒刑
：
三、攜帶兇器而犯之者。
中華民國刑法第330條第1、2款
犯強盜罪而有第 321 條第 1 項各款情形之一者，處 7 年以上
有期徒刑。
前項之未遂犯罰之。


司法院資訊處製作；財團法人民間司法改革基金會備份。
